最高法院刑事判決　　　　　　　　　 111年度台上字第1124號
上　訴　人　高芃蓁




選任辯護人　吳祝春律師
　　　　　　余甯慈律師（已於民國111年3月1日解除委任）
上列上訴人因違反兒童及少年性剝削防制條例等罪案件，不服臺
灣高等法院中華民國110年9月14日第二審判決（109 年度上訴字
第3090號，起訴案號：臺灣新北地方檢察署107 年度少連偵字第
267號，107年度偵字第21235、24046號，108年度少連偵字第100
號），提起上訴，本院判決如下：
    主  文
上訴駁回。
    理  由
一、按刑事訴訟法第377 條規定，上訴於第三審法院，非以判決
    違背法令為理由，不得為之。是提起第三審上訴，應以原判
    決違背法令為理由，係屬法定要件。如果上訴理由書狀並非
    依據卷內訴訟資料，具體指摘原判決不適用何種法則或如何
    適用不當，或所指摘原判決違法情事，顯與法律規定得為第
    三審上訴理由之違法情形不相適合時，均應認其上訴為違背
    法律上之程式，予以駁回。本件原判決綜合全案證據資料，
    本於事實審法院之推理作用，認定上訴人高芃蓁有如其事實
    欄一之㈠所載在尚不知Ｃ女（民國93年10月生，姓名年籍均
    詳卷）於案發當時未滿18歲之情況下，與陳裕凱（第一審法
    院通緝中）、張學弘、黃榮輝（前 2人均經法院判刑確定在
    案）及綽號「阿姨」之不詳姓名成年人（下稱「阿姨」）共
    同意圖營利而媒介Ｃ女與男客進行性交行為，嗣後知悉Ｃ女
    於案發當時年僅13歲後，仍接續媒介使其與男客為有對價性
    交行為之犯行；及如其事實欄一之㈡及㈢所載在不知Ｂ女（
    93年1 月生，姓名年籍均詳卷）及Ａ女（90年10月生，姓名
    年籍均詳卷）於案發當時均未滿18歲之情況下，與陳裕凱、
    張學弘、黃榮輝及「阿姨」等人共同意圖營利，分別媒介使
    Ｂ女及Ａ女接續與他人為性交行為之犯行，因而撤銷第一審
    關於上訴人之科刑判決，改判仍論上訴人以共同意圖營利而
    媒介使少年為有對價之性交行為1罪及共同圖利媒介性交共2
    罪，分別量處如其附表一「罪名及宣告刑」欄所示之刑，並
    諭知相關之沒收及追徵，復就其所犯得易科罰金2 罪（即如
    其附表一編號2、3所示部分）所處徒刑，合併定其應執行之
    刑為有期徒刑6月，並諭知如易科罰金，以新臺幣（下同）1
    千元折算1 日，已詳述其所憑證據及認定之理由。對於上訴
    人否認於知悉Ｃ女尚未滿18歲後有繼續媒介其為性交易行為
    之辯解何以不足以採信，亦在理由內詳加指駁及說明。核其
    所為之論斷，俱有卷內資料可資覆按，從形式上觀察，原判
    決並無足以影響其判決結果之違法情形存在。
二、上訴人上訴意旨略以：⑴、伊於107年5月間即本件案發期間
    雖曾與Ｃ女見面用餐，然在此之前因張學弘介紹Ｃ女加入本
    件「大聯盟網路色情應召集團」時，係知告Ｃ女年齡為18、
    19歲，而Ｃ女身高約173 公分，且長相成熟，又係經常翹課
    及翹家，因此伊與其用餐時未能由其外表及談吐判斷出其實
    際年齡，而未加以質疑，尚與常情無違。又該次伊與Ｃ女聚
    餐，同時將其介紹予另一家網路色情應召站業者時，Ｃ女雖
    有出示他人之身分證件予該應召站業者，然該身分證件並非
    伊所提供，且縱令伊有出借自己之身分證件予Ｃ女，亦僅因
    Ｃ女並未攜帶其身分證件，或Ｃ女為隱瞞其年齡而不敢使用
    其自己之身分證件，並非因伊已知悉Ｃ女年齡而出借伊之身
    分證件予Ｃ女。又伊早已知悉Ｂ女與Ｃ女係同學關係，因此
    倘若伊於上述與Ｃ女聚餐時已知悉Ｃ女之真實年齡，理當同
    時知曉Ｂ女之年齡，又何須於107 年6月6日拜託伊之警察友
    人協助查詢Ｂ女所偽稱姓名李Ｏ軒（完整名字詳卷）之身分
    資料？故伊係於107年6月6 日知悉Ｂ女之年齡後，始得知Ｃ
    女之實際年齡尚未滿18歲。又Ｃ女最後一次從事性交易收入
    日期為107年5月30日，有卷附Ｃ女工資表可佐，亦與Ｃ女證
    稱其於107年6月初即離開原應召站，改由張學弘媒介其與他
    人為性交易行為等語相符，可見伊於 107年6月6日發現Ｃ女
    尚未成年之後即未繼續媒介Ｃ女與他人為性交易行為。原審
    並未審酌上開有利於伊之事證，亦未傳喚Ｃ女到庭以勘驗其
    身材、長相及談吐是否與年滿18歲之女子相仿或明顯有別，
    復未依伊之聲請傳喚Ｂ女、Ｃ女及張學弘到庭釐清伊於知悉
    Ｃ女真實年齡後有無繼續媒介Ｃ女為性交易行為，且未調查
    本件扣案2 部工作手機無法開機之原因，遽認伊於知悉Ｃ女
    係未滿18歲之少年後，仍有媒介Ｃ女與男客為性交易行為之
    犯行，顯有不當。⑵、伊雖有與陳裕凱等人共同媒介Ｂ女及
    Ａ女與男客為性交易行為，然僅屬輔助陳裕凱，並非居於支
    配地位，且性交易所得款項均係由陳裕凱經手處理，可見伊
    參與本件犯罪情節程度甚輕，且犯後坦承犯行，態度良好。
    況伊媒介Ｂ女及Ａ女為性交易行為犯行時，尚不知其2 人係
    未成年，故伊此部分所為應僅危害社會善良風俗，自應從輕
    量刑。然原審於量刑時，並未審酌上情，致對伊所犯圖利媒
    介性交共2 罪之科刑及酌定之應執行刑，均屬過重，亦有未
    洽。⑶、原審未傳喚張學弘到庭以確認其犯罪所得之114,00
    0元是否包含其自立門戶後所獲利之 14,000元，逕以10萬元
    作為張學弘於自立門戶前之不法所得，並以該10萬元作為計
    算基礎，認定伊之犯罪所得為149,650元，同有違誤云云。
三、惟證據之取捨、事實之認定及刑罰之裁量，均為事實審法院
    之職權，倘其採證認事並未違背證據法則，並已詳述其取捨
    證據及得心證之理由，所量之刑復未逾越法定刑度範圍，亦
    無違反公平、比例及罪刑相當原則或有裁量權濫用之情形者
    ，即不能任意指為違法而執為適法之第三審上訴理由。
㈠、原判決依憑上訴人坦承有媒介Ｃ女與男客為性交行為及收取
    報酬等情，佐以證人Ｃ女、張學弘、戴Ｏ婷、黃榮輝及陳裕
    凱所為不利於上訴人之陳述，及原判決第6 頁所載高芃蓁、
    陳裕凱及黃榮輝等人之中國信託商業銀行存款交易明細表、
    手機擷圖及通訊軟體翻拍照片等相關證據資料，經勾稽比對
    ，相互印證，認定上訴人確實有媒介使Ｃ女與男客為性交易
    行為無訛。對於上訴人辯稱其於知悉Ｃ女尚未滿18歲後，即
    未再安排Ｃ女與男客為性交易行為云云，何以不足以採信，
    亦於理由內說明經審酌證人Ｃ女證稱：張學弘雖有說13歲這
    個年齡不能進公司（指在本件「大聯盟網路色情應召集團」
    擔任應召女子），要滿16歲才能勉強進入，但伊開始上班時
    確實僅13歲。又伊上班後在熱炒店與張學弘、上訴人及「哥
    哥」（指陳裕凱）見面時，上訴人有帶伊到一輛車上，將伊
    介紹給另一應召站業者，當時上訴人並提供其自己之身分證
    件，讓伊出示該身分證件予該應召站業者。再上訴人於發現
    伊連16歲都未滿而詢問張學弘時，伊有依張學弘指示在電話
    中將伊之真實年齡告知上訴人，上訴人仍有繼續對伊「派工
    」（指媒介與男客為性交易行為）等語，及證人張學弘亦證
    稱：伊曾帶Ｃ女與上訴人及陳裕凱聚餐，後來上訴人突然向
    伊表示其已查知Ｃ女年紀好像未滿16歲，但之後上訴人仍繼
    續安排Ｃ女從事性交易工作等語，可見上訴人在餐廳與Ｃ女
    碰面時已知悉Ｃ女尚未滿18歲，否則當天其將Ｃ女介紹予另
    一應召站業者時，又何須提供自己之身分證件供Ｃ女使用？
    再參酌卷附如原判決第6頁第28行及第7頁第2 行所載偵字第
    212 35卷第105至106頁之手機擷圖內容，顯示Ｃ女自107年4
    月21 日起至同年6月14日止為本件性交易之工作日期及有無
    交易所得情形，因認上訴人前揭所辯稱其自107年5月底起即
    未再繼續安排Ｃ女從事性交易一節，尚不足以採信，並敘明
    上訴人於知悉Ｃ女為未滿18歲之人後仍有繼續媒介其與男客
    為性交易行為，已如前述，縱令其於107年6月6 日透過警員
    友人協助查得Ｂ女真實年齡後，有輾轉向張學弘求證並以電
    話向Ｃ女確認而得知其實際年齡係13歲，亦僅能證明上訴人
    在知悉Ｃ女尚未滿18歲而仍繼續媒介Ｃ女與男客為性交易行
    為期間，因得知Ｂ女尚未滿16歲，而有意進一步瞭解Ｃ女之
    確實年紀，尚無從以此作為有利於上訴人之認定。又原審以
    本案事證已臻明確，並無再次傳喚證人Ｂ女、Ｃ女及張學弘
    就上訴人是否有於知悉Ｃ女尚未滿18歲後仍繼續媒介其與男
    客為性交易行為之事實加以調查之必要，以及扣案張學弘所
    有之5 支手機，或有開機後因不知密碼而無法開啟通訊軟體
    ，或有經充電而仍無法開機等情況，因而無法擷取或還原其
    通訊軟體對話內容而屬不能調查之狀態。另張學弘就本件性
    交易行為而與上訴人及陳裕凱聯絡所使用之藍色手機，則處
    於無法開機之狀況，此有證人張學弘之證詞及原審勘驗筆錄
    暨內政部警政署刑事警察局之公務電話查詢紀錄表卷附可參
    ，惟本案事證已臻明瞭，亦無就上述扣案手機再加以調查之
    必要，均已依據卷內資料詳加指駁及說明（見原判決第7 至
    10頁、第13頁第31行至第14頁第31行），核其所為之論斷，
    俱有卷內資料可資覆按，尚無違反經驗及論理法則之情形，
    且屬原審採證認事職權之適法行使，自不得任意指為違法。
    上訴人上訴意旨⑴所云，無非置原判決上開明確論斷之說明
    於不顧，徒執陳詞，就原審所不採信之同一辯解，再事爭辯
    ，而就其於行為時是否知悉Ｃ女尚未滿18歲之單純事實，於
    法律審之本院漫為爭執，依上開說明，自非合法之第三審上
    訴理由。
㈡、本件原判決就上訴人意圖營利而媒介Ｂ女及Ａ女為性交行為
    部分於量刑時，已以上訴人之責任為基礎，依據刑法第57條
    所列各款之事項，審酌上訴人此部分所為戕害少年身心健全
    發展、對少年價值觀及身體自主意識之影響非微，對社會善
    良風俗危害非輕（即其犯罪所生之危害或損害），並斟酌其
    犯罪目的、手段、參與程度，兼衡其智識程度及家庭生活狀
    況等一切情狀，就上訴人本件所犯共同圖利媒介性交共2 罪
    ，分別量處有期徒刑5月及有期徒刑3月，並酌定其應執行之
    刑為有期徒刑6月，並均諭知如易科罰金，以1千元折算 1日
    ，核其就上開 2罪所處之刑暨所酌定之應執行刑均未逾越法
    定刑度範圍，亦無顯然失當或違反公平、比例及罪刑相當原
    則之情形，自不得任意指為違法。至於原判決於酌定其應執
    行刑時，雖有將上訴人所犯媒介Ｂ女及Ａ女與他人為性交易
    行為此2 部分之犯罪類型，誤載為侵害個人性隱私類型犯罪
    之微疵，然在客觀上尚不足以影響原判決對其所犯2 罪酌定
    其應執行刑之結果。上訴人上訴意旨⑵並未具體指摘原判決
    量刑究有如何違背法律規定，或違反公平、比例及罪刑相當
    原則之情形，僅以其所犯此2 罪之犯罪類型或所生危害均與
    侵害個人性隱私類型犯罪無關，而據以指摘原判決量刑不當
    ，依上述說明，尚非適法之第三審上訴理由。又原判決就上
    訴人本件犯罪所得部分已說明：本件性交易所得係由黃榮輝
    取得全部交易款項之半數，其餘一半則由上訴人及陳裕凱與
    車夫及應召女子等人分得，而上訴人與陳裕凱於本案期間匯
    予黃榮輝之款項合計共399,300 元，有黃榮輝之證詞及卷附
    中國信託商業銀行交易明細表可佐，可見上訴人與陳裕凱等
    人共分得399,300 元。再依張學弘供稱：其從事性交易所得
    共114,000 元，但其與Ａ女、Ｂ女及Ｃ女自立門戶接客所得
    共14,000元等語，可知張學弘與上訴人共同媒介本件性交易
    而實際取得之犯罪所得為100,000元（114,000元扣除自立門
    戶所獲利14,000元後為100,000 元），因此上訴人與陳裕凱
    共同分得之本件犯罪所得為299,300元（399,300元-100,000
    元=299,300元）。並參酌上訴人與陳裕凱於本件案發期間為
    夫妻關係而共同花用本件犯罪所得等情，而認定上訴人本件
    犯罪所得為149,650元（299,300元÷2=149,650 元），並就
    已扣案之29,900元諭知沒收，另就未扣案之119,750 元部分
    宣告沒收及追徵，已於理由內論述說明綦詳（見原判決第20
    至21頁），核其此部分之論斷，尚無違反證據法則之情形，
    自不得任意指為違法。上訴人上訴意旨⑶所云，無非置原判
    決上開明確論斷說明於不顧，於法律審之本院始以前述泛詞
    爭執其本件犯罪所得之數額，而據以指摘原判決不當，依上
    述說明，同非合法之第三審上訴理由。至上訴人其餘上訴意
    旨所云，均非依據卷內訴訟資料具體指摘原判決不適用何種
    法則或如何適用不當，徒就原審採證認事及量刑職權之適法
    行使，以及原判決已明確論斷說明之事項，漫為爭執，並就
    其於案發期間是否知悉Ｃ女尚未滿18歲之單純事實，暨其他
    不影響判決結果之枝節性問題，再事爭執，顯與法律規定得
    為第三審上訴理由之違法情形不相適合；揆之首揭說明，其
    上訴均為違背法律上之程式，應併予駁回。
據上論結，應依刑事訴訟法第395 條前段，判決如主文。
中    華    民    國   111    年    5     月    5     日
                  刑事第一庭審判長法  官  郭  毓  洲  
                                  法  官  林  英  志  
                                  法  官  蔡  憲  德  
                                  法  官  朱  瑞  娟  
                                  法  官  林  靜  芬  
本件正本證明與原本無異
                                  書記官
中    華    民    國   111    年    5     月    10    日